臺灣高等法院刑事判決
111年度上易字第799號
上  訴  人  臺灣新北地方檢察署檢察官
被      告  黃煥緒


上列上訴人因被告詐欺等案件，不服臺灣新北地方法院111年度
易字第178號，中華民國111年4月29日第一審判決（起訴案號：
臺灣新北地方檢察署110年度偵緝字第1821號、第1822號），提
起上訴，本院判決如下：
    主  文
原判決撤銷。
黃煥緒犯竊盜罪，累犯，處有期徒刑肆月，如易科罰金，以新臺
幣壹仟元折算壹日，未扣案之犯罪所得新臺幣伍萬元沒收，於全
部或一部不能沒收或不宜執行沒收時，追徵其價額；又犯竊盜罪
，累犯，處有期徒刑肆月，如易科罰金，以新臺幣壹仟元折算壹
日，未扣案之犯罪所得新臺幣壹萬柒仟元沒收，於全部或一部不
能沒收或不宜執行沒收時，追徵其價額；又犯詐欺得利罪，共柒
罪，均累犯，各處如附表本院判決欄所示之刑及沒收。所處有期
徒刑部分，應執行有期徒刑柒月，如易科罰金，以新臺幣壹仟元
折算壹日；所處拘役刑部分，應執行拘役玖拾日，如易科罰金，
以新臺幣壹仟元折算壹日。
    犯罪事實
一、黃煥緒意圖為自己不法所有，基於竊盜及僭行公務員職權之
    犯意，於民國108年4月10日晚間7時38分許，以按摩消費為
    名而進入鄧雅心位在新北市○○區○○路000○0號2樓之工作室後
    ，先出示不詳證件冒充警員向鄧雅心佯稱要查驗是否合法居
    留，即趁鄧雅心不注意之際，徒手竊取鄧雅心所有放置於房
    間桌上黑色包包內之現金新臺幣（下同）50,000元，得手後
    旋即逃離該處。嗣經鄧雅心發覺遭竊報警處理，為警調閱現
    場監視器畫面而循線查獲。
二、黃煥緒又意圖為自己不法所有，基於竊盜及僭行公務員職權
    之犯意，於109年3月17日凌晨2時21分許，前往新北市○○區○
    ○○路00號2樓阮玉珍（原名阮金岡）之工作室，出示不詳證
    件冒充警員向阮玉珍佯稱要查緝色情及毒品云云，即趁阮玉
    珍不注意之際，徒手竊取阮玉珍所有而放置於房內桌上錢包
    1只（內有現金17,000元，玉山商業、中國信託商業、富邦
    、元大商業銀行信用卡各1張、阮玉珍國民身分證、健保卡
    、駕駛執照、行車執照及阮玉珍女兒張○華健保卡各1張等物
    ）得手後，旋即逃離該處。
三、黃煥緒於竊得上開阮玉珍所有、由中國信託商業銀行股份有
    限公司（下稱中信銀行）所核發之卡號00000000********號
    信用卡（完整卡號詳卷，下稱本案信用卡），另基於意圖為
    自己不法所有詐欺得利之犯意，於附表一編號1至7所示時間
    、地點，佯裝為阮玉珍本人持卡消費，致各該不知情之店員
    陷於錯誤，誤信黃煥緒為本案信用卡之合法持卡人，而同意
    其刷卡購買如附表一編號1至7所示金額之遊戲點數（均為小
    額付費免簽名之消費），並使中信銀行誤認其為阮玉珍本人
    或係經其授權之人，而支付同額款項予上開遊戲點數商家，
    黃煥緒藉此方式詐得附表一編號1至7所示之財產上不法利益
    （共計10,650元），嗣經阮玉珍發覺遭竊及遭盜刷而報警處
    理，經警調閱現場監視器畫面循線查獲。
四、案經中信銀行訴由新北市政府警察局新莊分局報告臺灣新北
    地方檢察署檢察官偵查起訴。
    理  由
壹、證據能力
    本判決認定事實所引用之供述證據，檢察官同意其證據能力
    ，被告黃煥緒對證據能力無意見，迄至本案言詞辯論終結前
    均無異議，本院審酌該等證據資料製作時之情況，亦無違法
    不當及證明力明顯過低之瑕疵，認作為證據應屬適當；非供
    述證據部分，核無違反法定程序取得之情形，且與本案犯罪
    事實具有關聯性，均認有證據能力。
貳、實體方面
一、認定犯罪事實所憑之證據及理由
    上開犯罪事實，業據被告於原審及本院審理時坦承不諱（見
    原審易字卷第77頁、第82頁、第85頁，本院卷第86頁、第93
    頁），並經證人即被害人鄧雅心、阮玉珍於警詢及偵查中證
    述（見109年度偵字第30962號卷【下稱偵一卷】第5至6頁、
    第7頁，109年度偵字第20737號卷【下稱偵二卷】第5至8頁
    、第9至10頁、第47至48頁，110年度偵緝字第1822號卷【下
    稱偵三卷】第32至33頁）；證人即告訴代理人洪明瑞於警詢
    中證述明確（見偵一卷第39至40頁），並有被害人指認犯罪
    嫌疑人紀錄表（見偵一卷第8至9頁、偵二卷第11至12頁）、
    監視器錄影畫面翻拍照片（見偵一卷第10至13頁、偵二卷第
    13頁正反面）、車輛詳細資料報表（見偵二卷第14頁）、中
    信銀行提供信用卡遭冒用明細、簽單影本（見偵一卷第35至
    37頁、偵二卷第24至25頁）、監視器錄影光碟1片（見偵一
    、二卷存放袋）在卷可憑，足認被告之任意性自白與事實相
    符，堪信為真實。綜上，本案事證明確，被告犯行堪以認定
    ，應予依法論科。
二、論罪科刑及撤銷原判決之說明
　㈠被告於犯罪事實欄一之行為後，刑法第320條第1項業於108年
    5月29日修正公布，並於同年月31日生效施行。修正後刑法
    第320條第1項之法定刑由修正前之「5年以下有期徒刑、拘
    役或5百元（即新臺幣1萬5千元）以下罰金」，修正為「5年
    以下有期徒刑、拘役或新臺幣50萬元以下罰金」，修正後已
    提高罰金刑之上限而不利於被告，依刑法第2條第1項前段規
    定，就被告所犯事實欄一之行為，自應適用行為時即修正前
    刑法第320條第1項之規定論處。至於刑法第158條亦於108年
    12月25日修正公布，並於同年月27日生效施行，但此次修正
    僅係將原本依刑法施行法第1條之1第2項規定換算之罰金數
    額予以明定，以增加法律明確性，並無新舊法比較之問題，
    而應依一般法律適用原則，逕適用裁判時之法律即現行刑法
    第158條第1項之規定。
　㈡又刑法第339條第1項、第2項分別規定詐欺取財罪及詐欺得利
    罪，前者之行為客體係指有形體之財物，後者則指取得債權
    、免除債務、延期履行債務或提供勞務等財物以外之財產上
    不法利益。查被告就犯罪事實欄三所示犯行，盜刷信用卡購
    買遊戲點數，而線上遊戲點數性質上非現實可見之有形財物
    ，而係供人憑以玩網路遊戲時使用，即係詐得可向網路遊戲
    商家主張提供服務之債權而免繳付費用之利益，屬財物以外
    之財產上不法利益。核被告就犯罪事實欄一所為，係犯修正
    前刑法第320條第1項竊盜罪及刑法第158條之僭行公務員職
    權罪；就犯罪事實欄二所為，係犯刑法第320條第1項竊盜罪
    及同法第158條之僭行公務員職權罪；就犯罪事實欄三所為
    （7次），均係犯同法第339條第2項詐欺得利罪。公訴意旨
    認被告如犯罪事實欄三所示盜刷信用卡購買遊戲點數部分係
    犯刑法第339條第1項之詐欺取財罪，容有違誤，惟其起訴之
    基本社會事實同一，且業經原審及本院當庭告知罪名，無礙
    被告防禦權之行使，爰依刑事訴訟法第300條規定，變更起
    訴法條。
　㈢被告就犯罪事實欄一、二所為，冒充公務員行使職權、竊盜
    犯行均出於同一藉機竊取被害人財物之目的，乃本於同一犯
    罪故意所實行之整體犯罪行為，均為一行為觸犯上開2罪名
    ，為想像競合犯，各從一重處斷，分別依修正前、修正後之
    刑法第320條第1項竊盜罪論處。另就犯罪事實欄三即附表編
    號1至7所示時、地，先後7次刷卡消費購買遊戲點數之行為
    ，時間、地點、受騙商店各有不同，行為可分，犯意有別，
    應依數罪併罰論處（共7罪），並與前開犯罪事實欄一、二
    之修正前、後之刑法第320條第1項竊盜罪分論併罰。
　㈣被告前於①101年間因竊盜等案件，經臺灣新北地方法院以100
    年度訴字第629號判決各判處有期徒刑5月、3月、3月，應執
    行有期徒刑10月確定；②於101年間因竊盜等案件，經臺灣桃
    園地方法院以101年度易緝字第39號判決各判處有期徒刑6月
    、2月、4月、4月，應執行有期徒刑11月確定；③於101年間
    因施用毒品案件，經臺灣桃園地方法院以101年度桃簡字第1
    619號判決判處有期徒刑4月確定。①至③案件嗣經臺灣新北地
    方法院以102年度聲字第3745號裁定應執行有期徒刑1年9月
    確定，於103年8月29日假釋出監，嗣經撤銷假釋，尚餘殘刑
    7月9日（下稱應執行刑A）。④於104年間因施用毒品案件，
    經臺灣桃園地方法院以104年度桃簡字第170號判決判處有期
    徒刑4月確定；⑤於104年間因施用毒品案件，經臺灣桃園地
    方法院以104年度審簡字第352號判決判處有期徒刑5月確定
    ；⑥於104年間因施用毒品案件，經臺灣桃園地方法院以104
    年度審簡字第374號判決判處有期徒刑5月確定；⑦於104年間
    因施用毒品案件，經臺灣桃園地方法院以104年度審簡字第5
    61號判決判處有期徒刑5月確定；⑧於104年間因施用毒品案
    件，經臺灣桃園地方法院以104年度桃簡字第545號判決判處
    有期徒刑6月確定。④至⑧案件嗣經臺灣桃園地方法院以105年
    度聲字第642號裁定定應執行有期徒刑1年10月確定（下稱應
    執行刑B）。⑨於105年間因施用毒品案件，經臺灣桃園地方
    法院以105年度審易字第543號判決判處有期徒刑6月確定。
    應執行刑A、B與⑨案接續執行，於107年6月12日假釋付保護
    管束，於107年8月5日保護管束期滿，假釋未經撤銷，其未
    執行之刑，以已執行論，有本院被告前案紀錄表在卷可按，
    其於有期徒刑執行完畢後5年內，故意再犯本案各罪，均為
    累犯，並經檢察官主張上開構成累犯之事實，本院審酌檢察
    官、被告就應否加重其刑表示之意見（見本院卷第93頁），
    並認被告前已有相同之竊盜、詐欺案件前科，且經執行完畢
    ，符合累犯者有其特別惡性及對刑罰反應力薄弱之立法理由
    ；又依本案情節，亦無須量處最低法定本刑之情形，依累犯
    規定加重其刑，尚不悖司法院釋字第775號解釋之意旨，爰
    均依刑法第47條第1項規定加重其刑。
　㈤原審因予論罪科刑，固非無見，惟按刑事審判旨在實現刑罰
    權分配之正義，故事實審法院對於被告之量刑，應符合比例
    、平等及罪刑相當原則，使輕重得宜，罰當其罪。而想像競
    合犯所謂從一重處斷，乃將想像競合犯組成之評價上數罪，
    合併為科刑一罪，其所對應之刑罰，亦合併其評價上數罪之
    數法定刑，而為一個處斷刑。易言之，想像競合犯侵害數法
    益者皆成立犯罪，論罪時必須輕、重罪併舉論述，同時宣告
    所犯各罪名，量刑時併衡酌輕罪部分量刑事由，評價始為充
    足，然後依刑法第55條前段規定「從一重處斷」，非謂對於
    其餘各罪可置而不論。因此，法院決定處斷刑時，雖以其中
    最重罪名之法定刑，做為裁量之準據，惟於裁量其輕重時，
    仍應將輕罪合併評價在內。被告就犯罪事實一、二所為，均
    以假冒員警竊取他人財物，同時觸犯刑法第158條第1項之僭
    行公務員職權罪及修正前、後之刑法第320條第1項之竊盜罪
    ，並依想像競合犯從一重依竊盜罪處斷。原審均各處有期徒
    刑3月，乃係依竊盜罪處斷並擇定有期徒刑之刑種且依累犯
    規定加重其刑後所可量處之最低刑度，量刑尚嫌過輕，難認
    已充分評價被告行為罪責。又被告所犯詐欺得利罪部分，犯
    罪之時間、地點及受害特約商店有別，應依數罪併罰論處，
    原審依接續犯論以一罪，亦有未洽。檢察官上訴意旨以被告
    假冒員警竊取他人財物，惡性較一般竊盜更重，原審依累犯
    加重其刑，但卻均僅量處有期徒刑3月，未能完整評價被告
    罪責，認有理由，就被告盜刷犯行部分，雖僅主張量刑過輕
    而未具體指摘原審罪數論斷有誤，但原判決有上揭可議之處
    ，無可維持，應撤銷改判。
　㈥審酌被告正值壯年，不思以己力正當賺取財物，竟存不勞而
    獲之心態，漠視他人財產法益，佯裝警察藉機竊取財物，復
    持所竊得之信用卡，另萌生刷卡消費購買網路遊戲點數，供
    己使用，危害社會治安、信用卡交易秩序，並造成被害人財
    產之損失，所為可議，惟念其犯後於法院審理時已坦承犯行
    ，考量其犯罪動機、目的、手段及各次竊取財物之價值、詐
    欺所得之利益非鉅，但迄未填補告訴人、被害人等之損失，
    暨被告自陳國中畢業之智識程度，目前甫出監待業中之家庭
    經濟生活狀況（見本院卷第94頁）等一切情狀，分別量處如
    主文第二項所示之刑，並均諭知易科罰金之折算標準。復審
    酌被告所犯2次竊盜罪之手法相同，均侵害他人財產法益，
    但犯罪時間有相當間隔，且被害人不同，又所犯7次詐欺得
    利罪，其犯罪態樣、手段相同，時間相近，斟酌受刑人所犯
    上開各罪責任非難重複程度及對全體犯罪為整體之評價，暨
    刑法第51條第5款、第6款之定應執行刑之外部界限，就所處
    有期徒刑部分定其應執行刑為有期徒刑7月，所處拘役刑部
    分定其應執行刑拘役90日，並均諭知易科罰金之折算標準。
　㈦被告竊得被害人鄧雅心之現金50,000元、被害人阮玉珍之現
    金17,000元，及犯罪事實三各次刷卡消費購買之遊戲點數，
    均係被告為本案犯行所得之財物及不法利益，未據扣案，亦
    未實際發還或賠償給各被害人，均應依刑法第38條之1第1項
    前段及第3項之規定於被告各罪犯行項下宣告沒收，於全部
    或一部不能沒收或不宜執行沒收時，追徵其價額。至被告竊
    得被害人阮玉珍錢包內之玉山商業銀行、富邦商業銀行、元
    大商業銀行之信用卡、被害人阮玉珍之身分證、健保卡、駕
    照、行照及被害人之女健保卡各1張等物，考量上開存摺、
    卡片、證件等，均屬個人專屬物品，若經註銷、掛失並補發
    ，則原卡片及證件即失其功用，如對上開物品宣告沒收或追
    徵，實欠缺刑法上之重要性，依刑法第38條之2第2項規定，
    均不予宣告沒收或追徵其價額。　　
據上論斷，應依刑事訴訟法第369條第1項前段、第364條、第299
條第1項前段、第300條，判決如主文。
本案經檢察官何皓元提起公訴，檢察官方心瑜提起上訴，檢察官
李豫雙到庭執行職務。
中　　華　　民　　國　　111 　年　　7 　　月　　27　　日
                  刑事第六庭  審判長法　官  劉方慈
                                    法　官  朱嘉川
                                    法　官  許曉微
以上正本證明與原本無異。
不得上訴。
                                    書記官  徐仁豐
中　　華　　民　　國　　111 　年　　7 　　月　　27　　日
附錄：本案論罪科刑法條全文
中華民國刑法第158條
冒充公務員而行使其職權者，處三年以下有期徒刑、拘役或一萬
五千元以下罰金。
冒充外國公務員而行使其職權者，亦同。
108年5月29日修正前之中華民國刑法第320條第1項
意圖為自己或第三人不法之所有，而竊取他人之動產者，為竊盜
罪，處五年以下有期徒刑、拘役或五百元以下罰金。
中華民國刑法第320條
意圖為自己或第三人不法之所有，而竊取他人之動產者，為竊盜
罪，處5年以下有期徒刑、拘役或50萬元以下罰金。
意圖為自己或第三人不法之利益，而竊佔他人之不動產者，依前
項之規定處斷。
前二項之未遂犯罰之。
中華民國刑法第339條
意圖為自己或第三人不法之所有，以詐術使人將本人或第三人之
物交付者，處5 年以下有期徒刑、拘役或科或併科50萬元以下罰
金。
以前項方法得財產上不法之利益或使第三人得之者，亦同。
前二項之未遂犯罰之。
附表：
編號 時間 地點(商店) 消費金額（新臺幣） 本院判決 1 109年3月17日上午4時51分許 新北市○○區○○○路000巷00號之1、2號全家便利商店三重集成店 150元 黃煥緒犯詐欺得利罪，累犯，處拘役拾伍日，如易科罰金，以新臺幣壹仟元折算壹日。未扣案之犯罪所得新臺幣壹佰伍拾元沒收，於全部或一部不能沒收或不宜執行沒收時，追徵其價額。 2 109年3月17日上午4時54分許 新北市○○區○○街000號1樓全家便利商店三重集美店 500元 黃煥緒犯詐欺得利罪，累犯，處拘役拾伍日，如易科罰金，以新臺幣壹仟元折算壹日。未扣案之犯罪所得新臺幣伍佰元沒收，於全部或一部不能沒收或不宜執行沒收時，追徵其價額。 3 109年3月17日 上午5時19分許 新北市○○區○○路00巷0號1樓全家便利商店三重新三店 1,000元 黃煥緒犯詐欺得利罪，累犯，處拘役貳拾日，如易科罰金，以新臺幣壹仟元折算壹日。未扣案之犯罪所得新臺幣壹仟元沒收，於全部或一部不能沒收或不宜執行沒收時，追徵其價額。 4 109年3月17日上午5時38分許 新北市○○區○○路00號全家便利商店三重華山店 2,000元 黃煥緒犯詐欺得利罪，累犯，處拘役貳拾日，如易科罰金，以新臺幣壹仟元折算壹日。未扣案之犯罪所得新臺幣貳仟元沒收，於全部或一部不能沒收或不宜執行沒收時，追徵其價額。 5 109年3月17日上午7時32分許 新北市○○區○○路000號全家便利商店新莊福基店 2,000元 黃煥緒犯詐欺得利罪，累犯，處拘役貳拾日，如易科罰金，以新臺幣壹仟元折算壹日。未扣案之犯罪所得新臺幣貳仟元沒收，於全部或一部不能沒收或不宜執行沒收時，追徵其價額。 6 109年3月17日上午7時36分許 新北市○○區○○路000號1樓全家便利商店新莊福成店 2,000元 黃煥緒犯詐欺得利罪，累犯，處拘役貳拾日，如易科罰金，以新臺幣壹仟元折算壹日。未扣案之犯罪所得新臺幣貳仟元沒收，於全部或一部不能沒收或不宜執行沒收時，追徵其價額。 7 109年3月17日上午7時49分許 新北市○○區○○路000號1樓全家便利商店新莊副都店 3,000元 黃煥緒犯詐欺得利罪，累犯，處拘役貳拾日，如易科罰金，以新臺幣壹仟元折算壹日。未扣案之犯罪所得新臺幣參仟元沒收，於全部或一部不能沒收或不宜執行沒收時，追徵其價額。    共10,650元